臺灣高等法院高雄分院刑事判決　　　　　　　　　九十年度上更(二)字第三三二號
　　上訴人
　　即被告　　乙○○
　選任辯護人　黃錫耀　　律師
　　　　　　　周中臣
右上訴人因偽造文書等案件，不服臺灣高雄地方法院八十五年度易字第四三九六號中
華民國八十六年七月八日第一審判決（起訴案號：臺灣高雄地方法院檢察署八十四年
度偵字第二二三三二號），提起上訴，判決後經最高法院第二次發回更審，本院判決
如左：
      主      文
原判決關於乙○○部分撤銷。
乙○○共同連續行使偽造公文書，足以生損害於公眾及他人，處有期徒刑貳年。
偽造之「財政部高雄市國稅局三民稽征所營利事業所得稅收件章」壹顆、附表所示偽
造之「財政部高雄市國稅局三民稽征所營利事業所得稅收件章」印文陸枚，均沒收。
      事      實
一、乙○○明知丁泰駒（已經本院判處有期徒刑四年確定）、方昭宗（另案經本院判
    處有期徒刑三年十月，現上訴最高法院中）二人，在高雄市所經營之暐邦貿易有
    限公司（下稱暐邦公司，負責人是丁泰駒）及上晹貿易有限公司（下稱上暘公司
    ），於民國八十三年五月間已經營不善，丁泰駒乃與方昭宗共同謀議，由方昭宗
    覓來乙○○擔任上晹公司之負責人，再以上晹、暐邦二家公司名義向銀行申辦中
    小企業信用等貸款，渠等均明知上晹公司於八十一、八十二、八十三年度向高雄
    市國稅局申報之營利事業所得稅結算申報書內之營業收入分別為新台幣（下同）
    八十二萬二千八百零九元、二百二十八萬二千零六十四元、四十七萬五千四百四
    十六元，而暐邦公司八十、八十一、八十二年度之營業收入分別為二百八十四萬
    零二百九十五元、四百四十六萬二千三百五十五元、一千一百七十三萬七千二百
    七十四元，竟意圖增加貸款額度，並共同基於意圖為自己不法所有之犯意聯絡，
    利用不知情之成年會計李慧玲偽填營利事業所得稅結算申報書、資產負債表等之
    內容，其中將上晹公司八十一、八十二年度及八十三年度一至六月之營業收入更
    改為：七千三百七十萬二千三百五十五元、一億七千六百十二萬八千五百二十三
    元、三千九百三十四萬九千三百五十元，另將暐邦公司八十、八十一、八十二年
    度之營業收入更改為：五千二百四十四萬四千二百九十五元、七千三百七十萬二
    千三百五十五元、一億七千六百十二萬八千五百二十三元，丁泰駒、方昭宗於八
    十三年間某日在某不詳地點，利用某一不知情之成年刻印者偽刻「財政部高雄市
    國稅局三民稽征所營利事業所得稅收件章」一枚，並在如附表所示之資產負債表
    及營利事業所得稅結算申報書上蓋用上述偽刻之印章，偽造「財政部高雄市國稅
    局三民稽徵所營利事業所得稅收件章」之印文後，分別由乙○○於八十三年十月
    十八日（二筆）、八十三年十一月三十日（一筆）持向高雄區中小企業銀行澄清
    分行申辦一年期短期擔保貸款一千四百五十萬元、無擔保信用貸款一百萬元、客
    票融資四百五十萬元，及利用不知情之陳淑芬於八十三年六月二日（四筆）、八
    十三年六月二十日（二筆）持向台灣土地銀行鳳北分行申辦貸款擔保週轉金一千
    五百萬元、客票融資七百八十萬元（嗣申請更改營運週轉金三百九十萬元）、開
    發遠期信用狀美金四十萬元、出口押匯美金四十萬元、中小企業信用保證基金保
    證貸款五百三十萬元及信用貸款一百零六萬元，致高雄區中小企業銀行澄清分行
    經辦人員鄭立昊等及台灣土地銀行鳳北分行經辦人員陳伯金等陷於錯誤，據丁泰
    駒、乙○○、方昭宗等提出之不實財務資料，高雄區中小企業銀行澄清分行分別
    於八十三年十一月三日（二筆）、八十三年十二月二日（一筆）核貸一年期短期
    擔保貸款一千三百萬元、無擔保信用貸款一百萬元、客票融資四百五十萬元；台
    灣土地銀行鳳北分行分別於八十三年六、七、八月間申請貸款數筆，經核准貸放
    者有：擔保週轉金九百七十萬元、營運週轉金三百九十萬元、開發遠期信用狀美
    金美金四十萬元、中小企業信用保證基金保證貸款四百二十四萬元、信用貸款一
    百零六萬元，及貸款金0000000、0000000、0000000元（
    其中美金四十萬元未動用），由乙○○連帶保証，得手後僅償還前述營運週轉金
    之三百九十萬元給台灣土地銀行鳳北分行，其餘貸款即因停止營業而未按期繳納
    還款，嗣後高雄區中小企業銀行澄清分行拍賣乙○○之擔保品僅獲償五百十一萬
    餘元，台灣土地銀行鳳北分行拍賣另連帶保証人康有亮等之擔保品僅獲償六百六
    十餘萬元，使該二銀行損失共約三千一百餘萬元，均足生損害於高雄市國稅局三
    民稽所及前述二貸款銀行。
二、案經法務部調查局高雄市調查處移送臺灣高雄地方法院檢察署檢察官偵查起訴。
      理      由
一、訊之上訴人乙○○固坦承任上暘公司負責人及曾親自前往銀行辦理貸款手續，惟
    矢口否認有前揭行使偽造公文書、詐欺犯行，辯稱：丁泰駒跟方昭宗向我拿身分
    證，說要辦勞保，結果幫我掛名為公司負責人，後來說要幫我換，結果沒有換，
    丁泰駒有邀我及會計到銀行，他要我在空白的借款單上簽名，他說不要緊，他說
    有一間房屋要給銀行抵押，錢都是丁泰駒拿去的，我是冤枉的等語。經查：
（一）右揭事實，業據共犯即另案被告方昭宗於法務部調查局高雄市調查處調查時供
      承不諱（見八十四年度偵字第二二三三二號偵查卷三─十頁）並稱：「我曾再
      度前往該兩家公司瞭解狀況時，親眼看到丁泰駒變造該兩家公司向稅捐處申報
      之年度營利事業所得稅結算申報書，將其內所載之公司營業收入總額塗改．．
      ．並偽刻稅捐單位之章戳，蓋於渠變造之年度營利事業所得稅結算申報書上．
      ．．我曾配合丁泰駒前往土地銀行鳳北分行做連帶保證人，至於高雄企銀方面
      ，我曾開車陪同乙○○前往，由乙○○與丁泰駒二人辦理貸款手續．．．」「
      （乙○○是否知悉丁泰駒向前述銀行貸款之事？有無配合丁泰駒前往銀行辦理
      貸款？）．．．乙○○．．．及我，均曾配合丁泰駒前往前述銀行辦理對保事
      宜，故應知悉丁泰駒向前述銀行貸款之事．．．」（見高雄市調查處八十四年
      十月十三日調查筆錄）；上訴人乙○○在高雄市調查處調查時亦供稱：「八十
      三年十二月間，丁泰駒曾向我表示上暘公司要向高雄區中小企業銀行澄清分行
      辦理票貼貸款，要我出面借款，我即於八十三年十一、十二月間與丁泰駒等人
      共同前往該分行辦理．．．」等語甚詳（見高雄市調查處八十四年十月三日調
      查筆錄），顯見上訴人乙○○與丁泰駒及另案被告方昭宗確有共同參與本件犯
      行無訛。復經證人鄭立昊、陳伯金、陳淑芬、李慧玲證述明確，並有如附表所
      示之偽造之資產負債表、營利事業所得稅結算申報書影本及申請貸款資料（見
      八十四年度偵字第二二三三二號偵查卷第六十三頁至九十四頁及影印卷）及財
      政部高雄市國稅局三民稽征所八十七年六月八日財高國稅三所服字第八七００
      九二六五號函（証明與原申報資料不符），暨台灣土地銀行鳳北分行八十六年
      十一月二十五日鳳北逾字第八六００五五二號函附卷可稽。
（二）證人即台灣土地銀行鳳北分行職員陳伯金於法務部調查局高雄市調查處訊問時
      證稱：暐邦公司負責人丁泰駒，於八十三年五月二十八日以該公司名義向本行
      申請四筆貸款，分別為一千五百萬有擔保週轉金、額度一千萬的客票融資（依
      土地銀行鳳北分行八十六年十一月二十五日鳳北逾字第八六００五五二號函：
      暐邦公司原辦理客票融資七八０萬元，嗣改為申請更改營運週轉金三百九十萬
      元，並於八十四年二月十六日還清，自應以此為準），美金四十萬元的開發進
      口遠期信用狀，美金四十萬元的出口押匯，經本行於八十三年六月十七日核准
      貸放予暐邦公司，金額分別為週轉金九百七十萬元、客票融資七百八十萬元、
      開發進口遠期信用狀美金四十萬元、出口押匯美金四十萬元，貸款期限均為一
      年，該公司提供八十年一月一日至八十二年十二月三十一日共三年度的營利事
      業所得稅申報書、資產負債表等資料，另提供丁泰駒朋友康有亮位於台南縣新
      化鎮○○段王公廟小段一三九九地號之田地，面積為二五六九平方公尺，做為
      九百七十萬元週轉金等貸款之抵押品；另丁泰駒以暐邦公司名義復於八十三年
      六月二十日至本行申請貸款五百三十萬元的中小企業信用保證基金保證貸款，
      該公司係以前次所送之該公司財務報表等資料做為核貸依據，經本行於八十三
      年七月四日核准貸放予暐邦公司金額四百二十四萬元中期信保、一百零六萬元
      信用貸款，暐邦公司負責人丁泰駒向本行申貸二次共計核貸六筆貸款，均係由
      我經辦徵信調查業務，我係依據暐邦公司所提供之三年度財務報表資料、負責
      人及本案連帶保人 (康有亮、乙○○、許進元）票信、債信之查詢，．．．，
      暐邦公司向本行提供之財務報表資料，其中八十年一月一日至八十年十二月三
      十一日營利事業所得結算申報書之營業收總額為五千二百四十四萬四千二百九
      十五元；八十一年一月一日至八十一年十二月三十一日營利事業所得結算申報
      書之營業收總額為七千三百七十萬二千三百五十五元；八十二年一月一日至八
      十年十二月三十一日營利事業所得結算申報書之營業收總額為一億七千六百十
      二萬八千五百二十三元，我在徵信調查前述營利事業所得稅結算申報書時，係
      依據該公司原始甲本，經核對與甲本相符後，我才在該影印本上蓋章，做為徵
      信調查依據（見上開偵查卷第二十五至二十七頁）。顯見共同被告丁泰駒確有
      以不實之文書向台灣土地銀行鳳北分行詐貸上開款項無訛，而上訴人乙○○雖
      未任暐邦公司之負責人，惟既已知悉其詐，仍充連帶保證人以利行詐，顯有犯
      意聯絡及行為分擔無疑。
（三）另證人即高雄區中小企業銀行澄清分行職員鄭立昊於法務部調查局高雄市調查
      處訊問時證稱：上暘公司負責人乙○○向本銀行辦理三次貸款，係透過代書常
      慧敏及渠夫景志宏介紹，並由乙○○本人親自前來本銀行辦理有關貸款業務，
      ．．．，本銀行係依據上暘公司所提供不動產之鑑價價值及財務報表，其中該
      公司年度營利事業所得稅結算申報書上之營業收入總額之帳載結算金額多寡影
      響公司之償債及獲利能力，進而影響到授信評等及貸放金額大小等語（見上開
      偵查卷第四十三、四十四頁），顯見上訴人乙○○確有親自前往高雄區中小企
      業銀行澄清分行向該分行詐貸上開款項，亦屬灼然。
（四）再證人陳淑芬於原審調查時證稱：八十二年中因工作不順利倒了很多錢，經朋
      友介紹至台南方昭宗擺設的神壇卜卦問神，方昭宗是壇主兼乩童，他要我每星
      期六回壇，後來因中風住院，因朋友車禍八十三年四月我又回壇，方透過神明
      指示我要替上暘、暐邦辦理銀行貸款，我告訴方昭宗沒有做過不會做，且我欠
      丁泰駒錢，不想與丁泰駒見面，方昭宗說經神明指示一定要我去辦貸款，且神
      明也會暗中幫忙，且公司他負責，事後方昭宗呼叫我至暐邦公司，我至公司時
      只見到方昭宗，沒有其他人，方昭宗又告訴我貸款的事，要我去辦理，我至土
      地銀行鳳山分行去打聽並拿回說明書及表格給方昭宗，要他去準備資料，一星
      期後方昭宗又呼叫我到公司，我告訴他不想見到丁泰駒，方說丁泰駒不在要我
      至暐邦公司，去時方昭宗將已準備好的資料用牛皮紙袋包好要我去申請貸款，
      方並對我說辦妥貸款後，所欠丁泰駒的債務可一筆勾銷，我後來問方昭宗，如
      果丁泰駒不認帳呢？方昭宗說公司由他負責，丁泰駒聽他的，我只辦理土地銀
      行鳳山分行這件貸款。偵查卷第八十四頁的土地銀行授信申請書是方昭宗要我
      去拿的，空白表格交方昭宗，一星期後方昭宗先將該空白表格內的申請人及代
      表人欄的章蓋好，再交給我帶至土地銀行鳳山分行填具表格內的資料，貸款未
      下來時方昭宗曾多次要我向銀行催貸款，當第一筆貸款下來時，我向方昭宗報
      告，後來每筆的貸款下來，我都有向方昭宗通知，暐邦公司丁泰駒是負責人，
      所以貸款要下來時，銀行必需查證公司財務狀況，我陪丁泰駒至土銀二次，接
  受銀行對公司財務狀況的調查，至於乙○○、康有亮等四人是保證人，而在對
      保時乙○○與康有亮二人是方昭宗通知來對保的。上暘公司貸款不是我辦，我
      不清楚。土地銀行撥款下來的貸款直接至貸款的帳戶，但怎樣領走的我不清楚
      等語（見原審八十五年八月六日訊問筆錄、附原審卷第九二頁至第九十三頁）
      。另證人即上暘、暐邦公司會計李慧玲於原審調查時證稱：我是應徵在八十三
      年五月初才任職於上暘及暐邦公司的會計，至八十四年四月離職，任職期間都
      是老闆方昭宗指示我工作，而丁泰駒是偶而叫我做事，乙○○幾乎沒有指示過
      ，對於上暘、暐邦公司的貸款他們在辦理時我並不知道，但貸款下來時我知道
      ，因方昭宗會說貸款下來了，方昭宗會開車載我去領錢，在領錢時方昭宗會告
      訴我領多少，並將印章及存款簿交給我向櫃台領錢，領完後方昭宗再開車載我
      回公司，所領回的錢除了付公司的票款外，剩下交給方昭宗支配。只有方昭宗
      載我去提錢，而乙○○及丁泰駒都未曾載我去提過錢，領錢的印章是方昭宗在
      保管，要提領錢時才交給我並載去領，領出來的錢是方昭宗在支配，乙○○與
      丁泰駒沒過問。八十一年、八十二年度的申報書是會計師填報稅捐單位，而八
      十四年填報八十三年度的結算申報書才是我寫的，方昭宗有拿申報過的結算申
      報書影本給我，而方昭宗修改申報書的數字，他再拿影本空白的申報書叫我將
      他已修改數字部分重謄在該空白的申報書上，而所要重謄的空白結算表上已有
      影印的章在表格上，當時方昭宗要我重謄那些他已修改過申報結算書很多，那
      些空白的表格都有影印章在表格上，方又說要急用，所以同事都有幫忙重謄，
      結算申報書是方昭宗將已申報過的結算書修改數字，他再拿影印的同格式空白
      書給我，但表格上有影印章，如公司章、稅捐單位章等，方昭宗要我將修改數
      字對抄在空白表格上，上暘、暐邦二公司的修改申報書我都有對抄過，同事也
      幫忙抄過，我有問對抄原因，而方昭宗說是給股東看，當時是在四、五月的事
      ，而對於已向稅捐機關申報後方修改申報書內容並要我對抄之事，丁泰駒、乙
      ○○二人並不知情，那些申報書數字是我依方昭宗修改後的數字對抄的。變更
      上暘公司負責人為乙○○是方昭宗叫我去辦的，並拿資料辦理。上暘公司有幫
      乙○○付車款，但車是何人買的不清楚。提領來的貸款除付公司票款外，餘由
      方昭宗取走，但我有問他如何記帳，他說下次告知，但事後並無提及，所以帳
      也沒有記等語（見原審八十五年八月六日訊問筆錄、附原審卷第九四頁至第九
      十五頁）。由是亦足徵上訴人乙○○有與丁泰駒及另案被告方昭宗共同參與本
      件犯行無訛。因上訴人乙○○是上晹公司負責人，又對貸款連帶保証，其貸款
      金額巨大，可見其與方昭宗、丁泰駒關係密切，應知悉方昭宗、丁泰駒二人是
      共謀詐騙巨額貸款，証人陳淑芬雖稱：對於已向稅捐機關申報後方修改申報書
      內容並要我對抄之事，丁泰駒、乙○○二人並不知情，那些申報書數字是我依
      方昭宗修改後的數字對抄的等語，那只是陳淑芬個人看見之表面，其等實質之
      共謀，陳淑芬則未看見，是陳淑芬前開乙○○不知情之陳述，只是陳淑芬個人
      只見事情表面之個人意見之詞，仍不能為上訴人乙○○有利之証明。
（五）證人陳淑芬、李慧玲之證言，已足以證明暐邦公司及上暘公司向銀行申辦貸款
      所偽造之結算申報書等資料由共犯即另案共同被告方昭宗所主導，貸款核撥後
      亦由被告方昭宗支配使用。茲查：上訴人乙○○為上暘公司負責人，共同被告
      丁泰駒為暐邦公司負責人，其等二人親自前往銀行開戶並理對保手續，於銀行
      貸款核貸之後又將印章及存摺交給方昭宗及會計李慧玲前去提領款項，顯已分
      擔犯罪行為之一部分。又上訴人乙○○自承其房子已被拍賣等語（見本院本審
      卷第九十五、九十六頁），惟卻未見上訴人乙○○有向方昭宗求償，可見上訴
      人乙○○應有與方昭宗共謀，否則焉有不向方昭宗求償之理﹖又本件上訴人乙
      ○○負責之上晹公司向高雄區中小企業銀行澄清分行借款一千八百五十萬元，
      僅獲償五百十一萬餘元，上訴人乙○○連帶保証之瑋邦公司向台灣土地銀行鳳
      北分行借款二千四百餘萬元，僅獲償六百六十餘萬元（另八十三年八月九日所
      借之營運週轉金三百九十萬元，於八十四年二月十六日償還，不包在內，見本
      院八十六年度上訴字第一八○一號卷第九十三頁背面），有高雄區中小企業銀
      行澄清分行九十年十一月廿三日九十高銀澄分字第二三九號函及台灣土地銀行
      鳳北分行九十年十一月廿七日鳳北逾字第九○○○○五三五號函可稽（見本院
      本審卷第一○八頁至第一一一頁），共約有三千一百餘萬元未還（尚欠高雄區
      中小企業銀行澄清分行本金一千三百餘萬元，尚欠台灣土地銀行鳳北分行本金
  一千八百餘萬元），可見確詐得暴利，上訴人乙○○若係不知情，而其房屋被
      拍賣，焉有不向方昭宗求償之理（連存証信函、催討均無）﹖顯見上訴人乙○
      ○應係有共謀，才不惜犧牲較少數額之房屋來換取暴利。亦可見陳淑芬僅看見
      表面，其等實質之共謀，陳淑芬則未看見，是陳淑芬所為乙○○不知情之陳述
      ，只是陳淑芬個人只見事情表面之個人意見之詞，仍不能為上訴人乙○○有利
      之証明。按共同甲犯係指共同實犯罪行為之人，在共同意思範圍內，各自分擔
      犯罪行為之一部，相互利用他人之行為，以達其犯罪之目的，其以自己共同犯
      罪之意思，事前同謀，而由其中一部分人實行犯罪之行為者，均認為共同甲犯
      ，使之對於全部行為所發生之結果，負其責任而言（最高法院五十五年台上字
      第五二二號判決意旨參照）。又共同甲犯之意思聯絡，不限於事前有所協議，
      其於行為當時，基於相互之認識，以共同犯罪之意思參與者，亦無礙於共同甲
      犯之成立（最高法院七十三年台上字第一八八六號判例意旨參照）。本件上訴
      人乙○○與丁泰駒、方昭宗，或事前同謀，或分擔犯罪行為之一部分，已如前
      述，依上開說明，應就全部之犯罪行為負共同甲犯之責，殆無疑義。
（六）綜上觀之，上訴人乙○○配合方昭宗、丁泰駒掛名上暘公司負責人，並以上訴
      人乙○○名義購屋，及一同前往高雄地區中小企業銀行澄清分行辦理前揭貸款
      ，其若未參與謀議，不知其中緣故，豈會一再配合方昭宗、丁泰駒進行前揭活
      動？其所辯被設計、無共同犯罪云云，自無足取。至共同被告丁泰駒原為上暘
      及暐邦公司之實際負責人，當知悉上暘、暐邦公司之營業總收入並不高，根本
      不可能貸得前揭高額之信用貸款，竟以偽造營利事業所得結算申報書方式，假
      造業積以辦理鉅額貸款，且參諸銀行職員即證人鄭立昊之證言，可知本案居於
      主導地位者為方昭宗，然若無上訴人乙○○、丁泰駒之配合，亦難達渠等詐財
      之目的，事發後上訴人乙○○與共犯丁泰駒、方昭宗間互相推諉，然均難卸飾
      其等刑責，事証明確，上訴人乙○○所辯無非事後卸責之詞，不足採信，其犯
      行已堪認定。
三、查如附表所示之資產負債表及營利事業所得稅結算申報書上「財政部高雄市國稅
    局三民稽征所營利事業所得稅收件章」之印文，係偽刻之「財政部高雄市國稅局
    三民稽征所營利事業所得稅收件章」所蓋，已據本件共犯即另案被告方昭宗於法
    務部調查局高雄市調查處調查時供陳甚明。而按稅務機關之稅戳，蓋於物品上，
    用以證明繳納稅款者，依刑法第二百二十條之規定，應以文書論。用偽造稅戳蓋
    於其所私宰之牛肉，從事銷售，成立刑法第二百十六條之行使偽造公文書罪，應
    依刑法第二百十一條處斷（司法院大法官會議釋字第三十六號解釋參照）。核上
    訴人乙○○所為共同將稅務機關之稅戳，蓋於營利事業所得稅結算申報書上，並
    偽填不實之營業收入總額等數據，持以向前揭銀行申辦貸款，係犯刑法第二百十
    六條、第二百十一條行使偽造公文書罪、同法第二百十六條、第二百十五條行使
    業務上登載不實文書罪，同法第三百三十九條第一項詐欺取財罪。公訴人就行使
    偽造公文書之犯罪事實，起訴之事實已論及，惟法條漏未論列，法院仍得加以審
    究。上訴人乙○○所犯共同偽刻「財政部高雄市國稅局三民稽征所營利事業所得
    稅收件章」（非公印），係偽造公文書之部分行為；其等偽造公文書及從事業務
    之人，明知不實事項登載於業務上作成文書之低度行為，均應為行使之高度行為
    所吸收，皆不另論罪。又上訴人乙○○等所犯上開三罪間，因具方法結果之牽連
    關係，應從較重之行使偽造公文書罪論處。上訴人乙○○與丁泰駒、方昭宗間，
    就上開犯行，有犯意聯絡及行為分擔，應論以共同甲犯。上訴人乙○○等利用不
    知情無犯罪故意之會計李慧玲偽填不實之營業收入總額等數據，均為刑法第二百
    十五條從事業務之人，明知不實事項登載於業務上作成文書罪之間接甲犯；其等
    利用不知情之成年刻印者偽刻印章，亦成立該罪之間接甲犯。上訴人乙○○等利
    用不知情之陳淑芬持假文件向台灣土地銀行鳳北分行詐辦貸款，係間接甲犯。上
    訴人乙○○等先後多次犯行，時間緊接，犯罪構成要件相同，顯係基於概括犯意
    為之，為連續犯，依刑法第五十六條規定論以一罪。
四、原審認上訴人乙○○罪證明確，予以論罪科刑，固非無見，惟查：(一)暐邦公司原
    於八十三年六月十七日辦理客票融資七百八十萬元，因該公司不諳使用，於八十
    三年八月九日申請更改為營運周轉金三百九十萬元；另申請美金四十萬元之出口
    押匯額度，該公司並未動用等情，有台灣土地銀行鳳北分行八十六年十一月二十
    五日鳳北逾字第八六００五五二號函可稽，足見此部分並未詐得款項，原判決仍
    認定「客票融資」部分詐得七百八十萬元，另行詐「出口押匯美金四十萬元」一
    節，其事實認定有誤，自有未合，(二)偽刻之「財政部高雄市國稅局三民稽征所營
    利事業所得稅收件章」一枚，雖未扣押，無證據證明業已滅失，原判決未依刑法
    第二百十九條規定諭知沒收，亦未說明不予沒收之理由，亦有未合；(三)上訴人乙
    ○○等行使偽造公文書之行為，足以生損害於「高雄市國稅局三民稽征所」及各
    該貸款銀行，原判決漏未認定足以生損害於「高雄市國稅局三民稽征所」，自有
    未洽；(四)上訴人乙○○等利用不知情之成年刻印者偽刻印章，應成立該罪之間接
    甲犯；上訴人乙○○等利用不知情之陳淑芬持假文件向台灣土地銀行鳳北分行詐
    辦貸款，亦係間接甲犯，原判決就此漏未說明，亦有未洽。上訴人乙○○上訴否
    認犯罪，雖無理由，惟原判決此部分既有可議，自應予撤銷改判。審酌上訴人乙
    ○○參與詐取鉅額款項，危害經濟秩序，犯後相互推諉卸責，態度不佳，其涉案
    情節較另共犯方昭宗、丁泰駒為少，其等向銀行所詐金額鉅大等一切情狀，爰仍
    依本院前審所判量處有期徒刑二年。偽刻之「財政部高雄市國稅局三民稽征所營
    利事業所得稅收件章」一枚，雖未扣押，無證據證明業已滅失，及附表所示偽造
    之「財政部高雄市國稅局三民稽徵所營利事業所得稅收件章」印文六枚，均應依
    刑法第二百十九條之規定，宣告沒收。至於所偽造申報書及資產負債表，已交給
    各貸款銀行，不屬於上訴人乙○○等所有，自不得宣告沒收，附此敘明。
據上論斷，應依刑事訴訟法第三百六十九條第一項前段、第三百六十四條、第二百九
十九條第一項前段，刑法第二十八條、第五十六條、第二百十六條、第二百十一條、
第二百十五條、第三百三十九條第一項、第五十五條、第二百十九條、罰金罰鍰提高
標準條例第一條前段，判決如主文。
本案經檢察官陳國全到庭執行職務。
中    華    民    國        九十一      年      五      月     十四     日
                              臺灣高等法院高雄分院刑事第八庭
                                  審判長法官  郭雅美
                                        法官  洪兆隆
                                        法官  張盛喜
右甲本證明與原本無異。
如不服本判決應於收受本判決後十日內向本院提出上訴書狀，其未述上訴理由者，
並得於提起上訴後十日內向本院補提理由書狀（均須按他造當事人之人數附繕本)「
切勿逕送上級法院」。
                                      書記官  魏文常
中    華    民    國        九十一      年      五      月     十六     日
附錄本判決論罪之法條：
刑法第二百十六條
行使二百十條至第二百十五條之文書者，依偽造、變造文書或登載不實事項或使登載
不實事項之規定處斷。
刑法第二百十一條
偽造、變造公文書，足生損害於公眾或他人者，處一年以上七年以下有期徒刑。
附表
┌──┬────┬──┬───────┬────────────┬───┐
│編號│公司名稱│年度│ 偽填之表格   │  偽造之印文            │ 證物 │
├──┼────┼──┼───────┼────────────┼───┤
│    │        │    │營利事業所得  │財政部高雄市國稅局三民稽│偵查卷│
│ 一 │上暘公司│ 81 │稅結算申報書  │徵所營利事業所得稅收件章│第81頁│
├──┼────┼──┼───────┼────────────┼───┤
│    │        │    │營利事業所得  │                        │偵查卷│
│ 二 │上暘公司│ 82 │稅結算申報書  │          〞            │第83頁│
├──┼────┼──┼───────┼────────────┼───┤
│    │        │    │資產負債表    │                        │偵查卷│
│ 三 │上暘公司│ 81 │              │          〞            │第82頁│
├──┼────┼──┼───────┼────────────┼───┤
│    │        │    │營利事業所得  │                        │偵查卷│
│ 四 │暐邦公司│ 80 │稅結算申報書  │          〞            │第92頁│
├──┼────┼──┼───────┼────────────┼───┤
│    │        │    │營利事業所得  │                        │偵查卷│
│ 五 │暐邦公司│ 81 │稅結算申報書  │          〞            │第93頁│
├──┼────┼──┼───────┼────────────┼───┤
│    │        │    │營利事業所得  │                        │偵查卷│
│ 六 │暐邦公司│ 82 │稅結算申報書  │          〞            │第94頁│
└──┴────┴──┴───────┴────────────┴───┘
                                                                      Ｈ
